臺灣高等法院交通事件裁定　　　　　　　　　　　　　九十一年度交抗字第九號
　　抗　告　人
　　即受處分人　甲○○
右抗告人因違反道路交通管理處罰條例案件，不服臺灣台北地方法院中華民國九十年
十二月三十一日裁定（九十年度交聲字第六三號），提起抗告，本院裁定如左：
    主  文
抗告駁回。
    理  由
一、按汽車駕駛人爭道行駛，任意駛出邊線或任意跨越兩車道行駛者，處銀元二百元
    以上六百元以下罰鍰；又汽車駕駛人違反前開規定者，除依原條款處罰鍰外，並
    予記點，道路交通管理處罰條例第四十五條第十二款及第六十三條第一項第一款
    分別定有明文。次按道路交通管理處罰條例第四十五條規定雖於民國九十年一月
    十七日總統令修正公布，僅刪除有關銀元罰鍰之處罰規定，惟因交通違規裁罰案
    件之性質，係道路交通主管機關本於職權就個別交通違規行為所為裁罰之決定而
    對外直接發生法律效果之單方行政行為，依實體從舊程序從新原則，本件仍應適
    用行為時即修正前之道路交通管理處罰條例第四十五條規定（行政法院五十六年
    度判字第八十一號判例參照）。
二、本件受處分人甲○○於八十六年四月二十日十七時，駕駛車號ＲＷ－七八０二號
    自用小客車，沿台北縣三峽鎮○○路往台北縣土城市方向行駛，行經三峽鎮○○
    路○段「裕全建材行」前約五十餘公尺彎道處，因車流量大，其為爭道行駛，任
    意駛出邊線，為臺北縣警察局三峽分局交通分隊執勤員警傅景燻攔停稽查，以其
    有違反道路交通管理處罰條例第四十五條第十二款規定之行為，以北縣警刑交
    丙字第六七五０二三號舉發違反道路交通管理事件通知單逕行舉發，指定應到案
    日期八十六年五月五日，並交予受處分人簽收且移送原處分機關交通部公路局台
    北區監理所。因受處分人迄未依規定自動繳納罰鍰，亦不依通知日期到案聽候裁
    決，原處分機關乃於八十九年四月十日依違反道路交通管理事件統一裁罰標準及
    處理細則第四十四條第一項及裁罰標準表、道路交通管理處罰條例第四十五條第
    一項（贅載「第一項」，因第四十五條未分項）第十二款及第六十三條第一項第
    一款規定，從重裁處罰鍰新臺幣一千八百元（即銀元六百元），並記違規點數一
    點之處分，有台北縣警察局北縣警刑交字丙第六七五０二三號舉發違反道路交
    通管理事件通知單、交通部公路局台北區○○○○○道路交通管理事件裁決書、
    台北縣警察局三峽分局八十九年十一月十三日八九峽警督字第０二二二八八號書
    函、台北縣警察局新店分局八十八年三月十一日店警一裁字第五０七四號函、台
    北縣警察局三峽分局八十八年三月八日八八北警峽交裁字第三四五五號書函等影
    本各乙件在卷可稽。次查，證人即當日執勤警員傅景燻於原審法院證述：八十六
    年四月二十日傍晚，在三峽鎮○○路○段上執行勤務，伊看到受處分人駕車自三
    峽往土城方向行駛，因交通擁擠，受處分人駕車跨越車道線，行駛機車專用道等
    情（見原審卷第三四頁反面），證人當日在前揭處所執行勤務時，過往人、車不
    知凡幾，若抗告人確無任何違規之行為，以其與抗告人素無仇隙，實無故意設詞
    誣陷而獨對抗告人予以舉發之理。受處分人不服該裁決而聲明異議。原審以異議
    為無理由，裁定駁回之。
三、受處分人抗告意旨否認違規，並略謂：伊駕車行駛外側車道，因停靠目的地「裕
    全建材行」在即，適逢彎道處塞車，伊停車許久前車皆未移動，適見右側機車專
    用道車輛緩慢移動，於是順勢做彎靠動作更換至右側機車專用道，過彎道即見警
    員臨檢，並未開車嬉戲或競車爭道之故意。又伊當日與警員傅景燻言語衝突，傅
    景燻在情緒性下塗改舉發違反道路交通管理事件通知單，技術性使人入罪，處分
    駕駛人聯未蓋官職章，裁決失效。且伊曾於八十六年四月二十五日向三峽分局交
    通隊申訴，未獲回函，致伊延誤到案時機云云。本件抗告人已於原審調查時供承
    ：「．．．，內、外線快車道都在堵車，我原先在外側車道行駛，因前方一輛大
    客車，而不知前方的路況，所以才變換至慢車道跟著機器腳踏車前駛。我就超過
    大客車行駛」等語（見原審卷第三一頁、第三二頁），抗告人已承認駛出邊線，
    而其因道路塞車，為超越前車儘快抵達目的地免於塞車之苦而駛出邊線，顯然係
    因爭道而故意為之且無正當理由，自屬任意。又據卷附八十九年十二月二十三日
    聲明異議狀所載：「．．．，在開單『未帶行照』後，才找出行照出示，．．．
    」等語，有該聲明異議狀在卷可稽，足見警員傅景燻在摰單時先填寫未帶行車執
    照，事後因抗告人提出行車執照乃將該項塗銷，並無違誤。另據抗告人提出之前
    開通知單交被通知人收執聯，傅景燻卻在填單人執名章處蓋上「警員傅景燻」印
    文無訛，亦無抗告人所述未蓋官職章之問題。又查本件抗告人係於八十六年四月
    二十日接獲舉發機關製作之舉發違反道路交通管理事件通知單，該通知單明確記
    載應於八十六年五月五日至交通部公路局台北區監理所聽候裁決，自已給予抗告
    人陳述機會。而抗告人於八十六年四月二十五日向舉發機關提出書面申訴警員傅
    景燻處理交通事件未兼顧情理，僅因受處分人以找到行照為由要求從輕處分，卻
    反遭相反對待云云，並經舉發機關告以應向原處分機關異議，有申訴書在原審卷
    可稽（見原審卷第二二頁），抗告人前開申訴書並未否認任意駛出邊線，僅係針
    對警員值勤態度而發，未經到案接受裁決，另依大法官會議解釋第五一一號解釋
    意旨：「．．．至上開細則第四十一條第二項規定，行為人逾指定應到案日期後
    到案，另同細則第四十四條第一項規定，違反道路交通管理事件行為人未依規定
    自動繳納罰鍰，或未依規定到案聽候裁決者，處罰機關即一律依標準表規定之金
    額處以罰鍰，此屬法律授權主管機關就裁罰事宜所訂定之裁量基準，其罰鍰之額
    度並未逾越法律明定得裁罰之上限，且寓有避免各行政機關於相同事件恣意為不
    同裁罰之功能，亦非法所不許。上開細則，於憲法保障人民財產權之意旨並無牴
    觸。」則本件抗告人既有違反道路交通管理處罰條例第四十五條第十二款規定，
    原處分機關依該條裁處抗告人罰鍰六百元即新臺幣一千八百元，並無逾越法律明
    定得裁罰之上限，自屬適法，亦與大法官會議解釋第五一一號解釋意旨相符。綜
    上所述，抗告人應有前揭違規行為，足可認定，從而裁決機關援引上揭法條裁處
    抗告人罰鍰六百元即新台幣一千八百元，並記違規點數一點，並無不合，原審法
    院以本件異議為無理由而駁回異議，核無不合，抗告人仍執前詞否認違規為爭道
    而任意駛出邊線，而指摘原裁定不當，為無理由，應予駁回。
據上論斷，應依道路交通案件處理辦法第二十六條，刑事訴訟法第四百十二條，裁定
如主文。
中      華      民      國        九十一    年      一  月    三十一    日
                              臺灣高等法院交通法庭
                                  審判長法  官  陳  春  秋
                                        法  官  王  麗  莉
                                        法  官  徐  培  元
右正本證明與原本無異。
不得再抗告。
          書記官  陳  建  邦
中      華      民      國      九十一   年    二     月     一         日
